---
title: "Resultados desagregados y agregados en la misma tabla (R: :dplyr)"
author: "Andrés Gutiérrez"
date: "2019-06-13"
categories:
  - "R"
  - "Software"
---

Algunos lectores de este blog valoran la facilidad de procesamiento de tablas de algunos programas populares como `SPSS`. Más allá de la facilidad del manejo de sus procedimientos, la versatilidad de las tablas resultantes es evidente. Para los que, como yo, queremos aplicar todo en `dplyr`, existe una solución al problema de la generación de tablas desagregadas con una estadística de resumen sobre la base de datos entera; algo así como un gran total, o gran media, o gran algo. Este problema fue planteado primero en StackOverflow [(ver acá)](https://stackoverflow.com/questions/51090929/add-baseline-grand-total-with-group-by-in-dplyr) y en esta entrada se presenta una adaptación.

Lo primero que se puede considerar es crear la tabla desagregada con el comando `group_by`, luego generar la medida de resumen sobre toda la base de datos, para finalmente pegar las consultas con el comando `rbind`. Considere el siguiente código que genera la tabla deseada:

HTML generated using hilite.me

```{r}
#| error: false
library(dplyr)
data("mtcars")

p1 <- mtcars %>% 
  group_by(cyl) %>%
  summarise(mean(mpg))

p2 <- mtcars %>% 
  summarise(mean(mpg))

as.data.frame(rbind(p1, c("Total", unlist(p2))))
```
La solución más eficiente es utilizar el comando `mutate_at` y `bind_rows` sobre la base de datos original y después agruparlos, para finalmente obtener la tabla deseada.

HTML generated using hilite.me

```{r}
#| error: false
mtcars %>% 
  mutate_at(vars(cyl), funs(as.character(.))) %>%
  bind_rows(mutate(., cyl = "Total")) %>%
  group_by(cyl) %>%
  summarise(mean(mpg))
```
